臺灣桃園地方法院刑事判決　　　　　　　 96年度易字第278號
公　訴　人　臺灣桃園地方法院檢察署檢察官
被　　　告　丙○○
上列被告因詐欺案件，經檢察官提起公訴（95年度偵緝字第1397
號），本院判決如下：
    主  文
丙○○共同連續意圖為自己不法之所有，以詐術使人將本人之物
交付，處有期徒刑陸月，如易科罰金，以銀元參佰元即新臺幣玖
佰元折算壹日。
    事  實
一、丙○○與甲○○（未據起訴，由檢察官另案偵查中）係夫妻
    關係，民國95年1 月1 日，2 人透過丁○○引介得知乙○○
    之配偶陳錦城因違反毒品危害防制條例等案件，經臺灣桃園
    地方法院裁定羈押於桃園看守所，認有機可乘，竟共同基於
    意圖為自己不法所有之犯意，於同年1 月間接續多次至桃園
    縣楊梅鎮某理容院乙○○任職處所向乙○○訛稱：「丙○○
    姐姐是立委，很有辦法，妳太晚認識我們了，可以帶妳去找
    立委，交保是小事，先拿新臺幣（下同）15萬元，就可以讓
    陳錦城交保」等語，使乙○○誤信丙○○、甲○○確實有讓
    其配偶陳錦城獲得交保之能力，而於同年月9 日，先向友人
    戊○○商借5 萬元，並在桃園縣楊梅鎮○○路萬大郵局前，
    將5 萬元交付予甲○○，甲○○再將5 萬元交予事後通知前
    來之丙○○收執，復接續向乙○○佯稱：「等一下丙○○拿
    錢給她姐姐，一會就會有消息了，你回去等消息」等語。數
    日後，丙○○及甲○○猶食髓知味，明知2 人並無償債能力
    ，復承前揭犯意之聯絡，推由甲○○至上述乙○○任職處所
    向乙○○佯稱：「丙○○因婚外性行為使1 名女子懷孕，急
    須借款7 萬元解決此事」等語，並提供丙○○名義之建物及
    土地所有權狀、營利事業登記證等影本供作擔保，致乙○○
    陷於錯誤，誤信丙○○及甲○○有還款能力，而於當日帶同
    甲○○至桃園縣楊梅鎮埔心新竹商業銀行提領7 萬元借予甲○○，乙○○再駕車搭載甲○○返回甲○○住處，丙○○旋
    下樓向乙○○拿取該筆款項，而乙○○向丙○○詢問其使女
    子懷孕之事，丙○○並未否認猶微笑以對。嗣因陳錦城始終
    未獲得交保之機會，乙○○心生起疑，乃向丙○○及甲○○
    催討上開2 筆款項，甲○○為免上情暴露，遂於同年2 月10
    日，將發票日95年2 月10日、到期日95年2 月13日、票面金
    額13萬5 千元之本票乙紙交予乙○○收執佯為擔保（另交付
    票面金額1 萬2 千元本票1 紙係透過乙○○轉交予案外人用
    以償還另筆借款所用，與本案無關），迨本票屆期，甲○○
    又要乙○○再緩期10日以資搪塞，惟自此乙○○即遍尋不著
    甲○○及丙○○，始知受騙。
二、案經被害人乙○○訴由臺灣桃園地方法院檢察署檢察官偵查
    起訴。
    理  由
壹、程序部分：
　　按被告以外之人於審判外之言詞或書面陳述，除法律有規定
    者外，不得作為證據。又被告以外之人於偵查中向檢察官所
    為之陳述，除顯有不可信之情況者外，得為證據，刑事訴訟
    法第159 條第1 項、第159 條之1 第2 項分別定有明文。查
    證人戊○○於偵查中供前具結所為之陳述（有結文1 紙附於
    偵查卷可稽，見他字第1405號卷第21頁），係檢察官依法訊
    問，復無其他事證足認其於檢察官訊問時有受違法取供情事
    ，故本院認證人戊○○於偵查中之陳述，具有可採信之特別
    情況，且所述為證明犯罪事實之存否所必要，是依前揭法條
    規定，認證人戊○○於偵查中之陳述，具有證據能力，合先
    敘明。
貳、實體部分：
一、前揭事實，業據被告丙○○於本院審理時坦認不諱（見本院
    96年11月6 日審判筆錄第25、26頁），核與證人即告訴人乙○○於本院審理時指證之情節相符（見本院上開筆錄第4 至
    11頁），復經證人丁○○於審理時證述：乙○○跟渠講他先
    生被羈押，渠跟丙○○聊天時聊到乙○○的先生被羈押，丙○○夫妻講說他們有辦法，渠就介紹他們2 人給乙○○認識
    ，丙○○說他們很有辦法，可以去找立委關說，有辦法讓乙○○的先生獲得交保等語詳確（見本院上開筆錄第15、17、
    18頁），證人戊○○於偵查及審理時亦證述稱：是丁○○介
    紹乙○○與丙○○夫妻認識，認識以後，他們夫妻常去乙○○店裡走動，後來乙○○說丙○○夫妻要幫乙○○先生關說
    ，要向渠借5 萬元，所以在95年1 月9 日渠即與乙○○至萬
    大郵局提領5 萬元，有看到乙○○將5 萬元交予甲○○及丙○○，在交錢之後渠有在乙○○店裡聽他們在講這件事，丙○○夫妻之中有人說有個立委姐姐可以幫忙關說，讓乙○○
    先生可以交保，渠也常去乙○○店裡，所以常看到丙○○夫
    妻，會在旁邊聽他們談話等語綦詳（見95年他字第1405號卷
    第18頁、本院上開筆錄第12至14頁），而證人甲○○於偵查
    及本院審理時亦供證稱：向乙○○借錢時已經沒有錢可以還
    她了，簽本票時已無償債能力等語詳確（見96年度偵緝字第
    918 號卷附96年7 月17日筆錄第2 頁、本院上開筆錄第21頁
    ），此外復有甲○○交予乙○○收執之建物及土地所有權狀
    、甲○○所簽立票面金額13萬5 千元之本票影本等件附卷足
    憑（見95年度他字第1405號卷第5 至8 頁）。
二、至證人甲○○雖否認上情，惟觀諸甲○○因本案經臺灣桃園
    地方法院檢察署發佈通緝，於96年7 月17日緝獲時於偵查時
    先供稱：伊當時是跟乙○○借5 萬元，因為伊做生意要用，
    所以去跟她借，她直接拿給丙○○，不是關說的錢，是伊跟
    她借的錢，也沒有在95年1 月中旬向乙○○聲稱丙○○之婚
    外性行為使不知名女子懷孕，需借錢擺平糾紛而向乙○○借
    7 萬元，只有跟乙○○借5 萬元而已云云（見96年度偵緝字
    第918 號卷附96年7 月17日筆錄），嗣於本院審理時則改稱
    ：伊叫乙○○準備15萬元看能不能獲得交保，並不是要關說
    用的，向乙○○拿的5 萬元，其中3 萬元匯給律師，另外2
    萬元是準備用來交保用的，伊有跟乙○○說伊先生之前的女
    友生了一個女兒，說要驗DNA ，要給她一筆錢，這2 萬元後
    來就用到這件事情上，之後乙○○再給伊7 萬元，是因為伊
    先生的前女友說要告他，這7 萬元是拿去給他談和解用的，
    簽本票是因為乙○○說他先生無法交保，希望伊給她一個保
    障，因乙○○前後給伊12萬元，及之前去見立委姐姐時包了
    1 萬元紅包，總共約13萬多，才開13萬5 千元，多出來的算
    利息云云，證人甲○○前後所述明顯矛盾不一，復核與被告
    丙○○於偵查時供稱：沒有婚外情讓其他女子懷孕之事等語
    （見95年度偵緝字第1397號卷第13頁）相齟齬，基此，證人
    甲○○所證上開各情已難採信，且果若如證人甲○○所稱乙○○交給伊5 萬元其中3 萬元係支付律師費，另2 萬元係準
    備交保所用，則甲○○理當可持繳付律師費之收據或其他相
    關證明交予乙○○，甚且可帶同乙○○向律師當面求證以明
    該筆款項之用途，又豈會在乙○○事後催討時，簽立本票自
    行擔負償還之理，更何況甲○○明知乙○○交付5 萬元之際
    ，法院並未裁定讓乙○○先生交保等情，亦為證人甲○○所
    不爭執，是依此情，既未收受法院准予乙○○之配偶陳錦城
    交保之裁定，甲○○與丙○○又豈有預先向乙○○收取保釋
    金之理，凡此均與常情相互悖離，益徵證人甲○○前開所證
    各節，應係圖卸己責及迴護被告丙○○之詞，殊難採信，尚
    不足作為被告丙○○有利之認定。另證人丁○○雖於偵查時
    證稱渠聽到被告2 人向乙○○拿7 萬元說要繳律師費云云，
    惟其於本院審理時經檢察官質以你在偵查時說有聽到丙○○
    、甲○○2 人向乙○○拿7 萬元繳律師費？證人丁○○答稱
    ：是我聽到乙○○在聊天時講的等語，經檢察官再詢以你到
    庭有無聽到丙○○、甲○○向乙○○拿7 萬元要繳律師費？
    證人丁○○則答稱：沒有聽過，我跟檢察官講的這些話是大
    家在店裡面聊天時知道的，不是我親眼看到的等語，嗣經本
    院再向丁○○確認所證7 萬元要繳律師費究係親耳聽到的或
    親眼見到？證人丁○○即證稱：我不在場，我不曉得要繳7
    萬元律師費的事，但是我有聽過他們要找律師的事，所以我
    把這2 件事連結起來等語（見本院上開筆錄第15至18頁），
    從而，證人丁○○所證丙○○、甲○○向乙○○拿7 萬元係
    要繳交律師費一節，並非證人丁○○親自見聞之事實，而係
    其個人臆測之詞，是證人丁○○所證該節，亦不足引為被告
    丙○○有利之推認。
三、按刑法第339 條之詐欺罪，其成立固均以行為人有施用詐術
    之行為為必要，然所謂詐術行為，不以積極之語言、文字、
    肢體、舉動或兼有之綜合表態等為限，其因消極之隱瞞行為
    ，致使被害人陷於錯誤，亦包括在內（最高法院90年度台上
    字第7781號判決參照）。又刑法詐欺取財罪之成立，以意圖
    為自己或第三人不法之所有，以詐術使人將本人或第三人之
    物交付為要件；而所謂以詐術使人交付，必須被害人因其詐
    術而陷於錯誤，或利用被害人之錯誤而行詐（最高法院82年
    度台上字第3532號判決參照）。本件告訴人乙○○之配偶陳
    錦城因違反毒品危害防制條例等案件，自94年12月22日起羈
    押於臺灣桃園看守所，嗣經本院於95年5 月18日以94年度訴
    字第838 號刑事判決有罪，嗣經上訴，陳錦城仍因在押而於
    95年6 月21日併解送上訴等情，有卷附陳錦城之完整矯正簡
    表、全國刑案資料查註表可按（見95年度偵字第17795 號卷
    第5 頁、95年度他字第1405號卷第69至75頁），而被告丙○○與甲○○於95年1 月間陳錦城尚因案羈押期間，向乙○○
    表示渠等關係很好，可以找立委關說讓陳錦城交保，則以乙○○於斯時因其配偶身陷官司糾纏且受羈押在案，心情想必
    惶恐與不安，此由告訴人乙○○於審理時證稱被告丙○○夫
    妻說他們有辦法，而說要帶去見立委，當時心裡也很急，他
    們這樣講，我就相信了等語（見本院上開筆錄第10頁），顯
    然告訴人乙○○係受被告之詐騙，陷於錯誤，而產生被告與
    甲○○確有讓陳錦城獲得交保能力之誤認，始會交付5 萬元
    予被告丙○○及證人甲○○收執，又被告丙○○並無因婚外
    情使不知名女子懷孕之事實，業據被告丙○○於偵查時供述
    甚明，而證人甲○○於偵審時復坦認向乙○○借錢時已經沒
    有能力還錢，事後簽本票時也沒有償債能力等語詳確，已如
    上述，惟被告丙○○猶夥同甲○○向乙○○誆稱因丙○○使
    不知名女子懷孕須借錢解決該事為由，向乙○○借貸7 萬元
    ，並提供建物及土地權狀供擔保，以取信乙○○，致乙○○
    陷於錯誤，誤以被告丙○○與甲○○有能力償還借款而交付
    7 萬元予丙○○及甲○○，據上所陳，被告丙○○與證人甲○○共同施用詐術詐取告訴人乙○○前揭款項之行為甚為明
    確，其上述詐欺取財犯行已堪認定，應依法論科。
四、查被告丙○○行為後，刑法業於94年2 月2 日修正公布，並
    於95年7 月1 日施行，而刑法第339 條第1 項之罪，法定刑
    為5 年以下有期徒刑、拘役或科或併科1 千元以下罰金，就
    法定罰金刑部分，依95年6 月14日修正公布，95年7 月1 日
    施行之刑法施行法第1 條之1 規定「中華民國94年1 月7 日
    刑法修正後，刑法分則編所定罰金之貨幣單位為新臺幣。94
    年1 月7 日刑法修正時，刑法分則編未修正之條文定有罰金
    刑者，自94年1 月7 日刑法修正施行後，就其所定數額提高
    為30倍。但72年6 月26日至94年1 月7 日新增或修正之條文
    ，就其所定數額提高為3 倍」，經比較結果關於法定刑最高
    罰金部分，修正前後規定並無不同（新法以新臺幣為貨幣單
    位，修正施行後，就其所定數額提高為30倍，實際與行為時
    法罰金刑相同），不生法律變更比較問題，此部分應依法律
    一般適用原則逕依裁判時法即刑法施行法第1 條之1 第1 項
    、第2 項前段之規定。又修正前刑法第33條第5 款原規定：
    「罰金：1 元以上」，依罰金罰鍰提高標準條例第1 條前段
    規定提高10倍，及現行法規所定貨幣單位折算新台幣條例第
    2 條換算為新臺幣結果，為30元以上，而修正後則規定：「
    罰金：新臺幣1 千元以上，以百元計算之」，已將科處罰金
    之最低額提高至新臺幣1 千元以上，就法定刑最低罰金部分
    ，修正後之規定顯非較有利於被告，故依現行即修正後刑法
    第2 條第1 項前段規定，此部分應適用修正前刑法第33條第
    5 款之規定。核被告所為，係犯刑法第339 條第1 項詐欺取
    財罪。被告丙○○所犯上開各罪與甲○○間，均有犯意聯絡
    及行為分擔，俱為共同正犯（按刑法第28條原規定『二人以
    上共同實施犯罪之行為者，皆為正犯。』修正為『二人以上
    共同實行犯罪之行為者，皆為正犯。』此一修正不影響於本
    件被告與甲○○為共同正犯之關係，不生法律變更比較問題
    ，應逕適用裁判時法即修正後刑法第28條規定）。又被告丙○○雖先後多次向告訴人乙○○訛稱可找立委關說使陳錦城
    獲得交保而行詐術，惟其仍屬一犯意接續多次行為，侵害1
    個法益，應為接續犯，屬單純一罪。再又刑法第56條連續犯
    之規定，業於94年2 月2 日修正公布刪除，並於95年7 月1
    日起施行如前述，此刪除雖非犯罪構成要件之變更，但顯已
    影響行為人刑罰之法律效果，自屬法律有變更，依修正後刑
    法第2 條第1 項前段規定，比較新、舊法結果，仍應適用較
    利於被告之行為時法律即舊法論以連續犯（參照最高法院95
    年第8 次刑事庭會議決議）。是被告先後2 次詐欺取財之行
    為，時間緊接，方法相同，復均觸犯構成要件相同之罪名，
    顯係基於概括犯意為之，應依修正前刑法第56條連續犯之規
    定以連續詐欺取財一罪論，並依法加重其刑。爰審酌被告年
    輕力壯，不循正途謀財，竟利用告訴人乙○○之配偶身繫囹
    圄，藉機詐稱可疏通獲得交保之機會，趁機詐騙金錢，嚴重
    損及司法威信，且食髓知味猶再次編詞誆騙告訴人乙○○詐
    取財物，犯罪手段實屬非是，併其犯罪之動機、目的、手段
    、所生危害及犯後雖一再否認犯行，惟於最後審理時終坦認
    犯行，尚有悔意之態度等一切情狀，量處如主文所示之刑。
    按本件被告於犯罪時之刑法第41條第1 項前段規定：「犯最
    重本刑為5 年以下有期徒刑以下之刑之罪，而受6 個月以下
    有期徒刑或拘役之宣告，因身體、教育、職業、家庭之關係
    或其他正當事由，執行顯有困難者，得以1 元以上3 元以下
    折算1 日，易科罰金。」，而易科罰金之折算標準，依修正
    前罰金罰鍰提高標準條例第2 條前段（現已刪除）規定，就
    其原定數額提高為100 倍折算1 日，則被告行為時之易科罰
    金折算標準，應以銀元100 元以上300 元以下之數額折算1
    日，經換算為新臺幣後，則應以新臺幣300 元以上900 元以
    下折算1 日。惟95年7 月1 日修正公布施行之刑法第41 條
    第1 項前段則規定：「犯最重本刑為5 年以下有期徒刑以下
    之刑之罪，而受6 個月以下有期徒刑或拘役之宣告者，得以
    新臺幣1 千元、2 千元或3 千元折算1 日，易科罰金。」，
    同日並廢除罰金罰鍰提高標準條例第2 條之規定，亦即係以
    新台幣1,000 元、2,000 元或3,000 元折算1 日，經比較結
    果，修正後之規定顯非較有利於被告，是依現行即修正後刑
    法第2 條第1 項前段規定，此部分應適用行為時法，爰依修
    正前刑法第41條第1 項前段、修正前罰金罰鍰提高標準條例
    第2 條規定，諭知易科罰金之折算標準。末按中華民國96
    年罪犯減刑條例施行前，經通緝而未於96年12月31日以前自
    動歸案接受偵查、審判或執行者，不得依該條例減刑，中華
    民國96年罪犯減刑條例第5 條定有明文。查被告丙○○因本
    案經本院合法傳拘均未到庭，嗣經本院於96年5 月15日發布
    通緝，於同年7 月17日始被緝獲歸案，此有卷附本院通緝書
    、桃園縣政府警察局八德分局通緝（協尋）案件報告書可憑
    ，是被告既非自動歸案接受審判或執行，依前述法文之說明
    ，尚不得依中華民國96年罪犯減刑條例減刑，末此敘明。
據上論斷，應依刑事訴訟法第299 條第1 項前段，修正後刑法第
2 條第1 項前段、第28條，刑法第339 條第1 項，修正前刑法第
56條、第41條第1 項前段，刑法施行法第1 條之1 第1 項、第2
項前段，修正前罰金罰鍰提高標準條例第2 條，判決如主文。
本案經檢察官蔡宜均到庭執行職務。
中　　華　　民　　國　　96　　年　　11　　月　　20　　日
　　　　　　　　　刑事第七庭審判長法　官　蕭世昌
　　　　　　　　　　　　　　　　  法　官　連雅婷
　　　　　　　　　　　　　　　　  法　官　林惠霞
以上正本證明與原本無異。
                                  書記官　陳恩如
中　　華　　民　　國　　96　　年　　11　　月　　20　　日
附錄本案論罪科刑法條全文
刑法第339 條
  意圖為自己或第三人不法之所有，以詐術使人將本人或第三人
之物交付者，處5 年以下有期徒刑、拘役或科或併科1 千元以下
罰金。
  以前項方法得財產上不法之利益或使第三人得之者，亦同。
  前二項之未遂犯罰之。
